【裁判字號】    99,監,230
【裁判日期】    991102
【裁判案由】    選任受監護人特別代理人
【裁判全文】
臺灣士林地方法院民事裁定               99年度監字第230號
聲  請  人  乙○○
上列聲請人聲請選任特別代理人事件，本院裁定如下：
    主  文
選任甲○○（男，民國○○年○ 月○○日生，身分證統一編號：Ｚ000
000000號）於林阿酌（女，民國○○年○ 月○○日生，身分證統一編
號：Ｚ000000000號）辦理被繼承人褚居財之遺產分割事宜時，為
林阿酌之特別代理人。
聲請程序費用由聲請人負擔。
    理  由
一、按監護人於監護權限內，為受監護人之法定代理人。監護人
    之行為與受監護人之利益相反或依法不得代理時，法院得因
    監護人、受監護人、主管機關、社會福利機構或其他利害關
    係人之聲請或依職權，為受監護人選任特別代理人。民法第
    1098條第1 、2 項定有明文。又該條第2 項所定「依法不得
    代理」係採廣義解釋，包括民法第106 條禁止自己代理或雙
    方代理之情形，以及其他一切因利益衝突，法律上禁止代理
    之情形而言。
二、本件聲請意旨略以：聲請人係受監護宣告人林阿酌之子，受
    監護宣告人前經鈞院宣告為受監護宣告之人，並以聲請人為
    其監護人。受監護宣告人之配偶即聲請人之父褚居財於民國
    99年3 月23日死亡，因辦理受監護宣告人配偶褚居財之遺產
    分割登記，聲請人之行為與受監護人相反，依法不得代理，
    爰聲請選任甲○○為受監護宣告人之特別代理人，以利日後
    代為處理褚居財之遺產繼承登記事宜等語。
三、經查，聲請人主張之上開事實，已據聲請人提出戶籍謄本、
    除戶謄本、身分證影本、本院99年度監宣字第84號民事裁定
    影本暨確定證明書影本等件為證，並經本院依職權調閱99年
    度監宣字第84號監護宣告卷宗查閱無誤，堪認為真實。又受
    監護宣告人之子即聲請人既為受監護宣告人林阿酌之法定代
    理人，亦同時為被繼承人褚居財之繼承人，則關於被繼承人
    褚居財之遺產分割事宜，聲請人如擔任受監護宣告人林阿酌
    之代理人，將造成自己代理之情形，此時即屬監護人與受監
    護宣告人間利益相反之事項，依法不得代理，自有為受監護
    宣告人選任特別代理人之必要，故聲請人聲請為受監護宣告
    人林阿酌選任特別代理人，於法有據，應予准許。
四、本院考量受監護宣告人林阿酌與其子即監護人乙○○，於上
    揭事件中彼此利害相反，不宜擔任其代理人，而甲○○已到
    庭陳明表示就上開事件願意擔任受監護宣告人之特別代理人
    （見本院99年9 月27日非訟事件筆錄），因認由甲○○任林
    阿酌之特別代理人為適當。
五、次按監護人應以善良管理人之注意，執行監護職務。又監護
    人於執行監護職務時，因故意或過失，致生損害於受監護人
    者，應負賠償之責。民法第1100條、第1109條第1 項分別定
    有明文。本件本院所選受監護宣告人林阿酌之特別代理人甲
    ○○，就其任特別代理人所應處理之特定事項，亦為受監護
    宣告人林阿酌之法定代理人，則依前揭規定，自應以善良管
    理人之注意，執行特別代理人職務，否則應負損害賠償責任
    ，是特別代理人甲○○自應就其所代理之遺產分割事宜，為
    受監護宣告人謀求公平與最佳利益，否則如因故意或過失，
    致生損害於受監護宣告人時，即應負賠償之責，併予敘明。
六、依非訟事件法第21條第1 項，裁定如主文。
中    華    民    國    99    年    11    月    2     日
                  家事庭  法  官  李昆霖
以上正本證明與原本無異。
如對本裁定抗告，應於裁定送達後10日內向本院提出抗告狀。
中    華    民    國    99    年    11    月    2     日
                          書記官  陳雪麗

司法院資訊處製作；財團法人民間司法改革基金會備份。
